臺灣高等法院臺中分院刑事判決　　　 96年度交上訴字第311號
上　訴　人
即　被　告　甲○○
選任辯護人　黃鼎鈞　律師
上列上訴人因公共危險等案件，不服臺灣彰化地方法院95年度交
訴字第182號中華民國95年12月19日第一審判決（起訴案號：臺
灣彰化地方法院檢察署95年度偵字第9556號；併案案號：臺灣彰
化地方法院檢察署95年度偵字第8947號），提起上訴，本院判決
如下：
    主  文
原判決關於過失致死及定應執行刑部分均撤銷。
甲○○因過失致人於死，處有期徒刑柒月。
其他上訴駁回。
撤銷改判與上訴駁回部分所處之有期徒刑，應執行有期徒刑壹年
貳月。
    事  實
一、甲○○原持用普通小型車之駕駛執照，於民國95年2月20日
    因違規未繳納而經監理機關逕行註銷其駕駛執照，為無駕駛
    執照之人，於95年8月18日14時許，在彰化縣溪州鄉大庄村
    與友人飲用高粱酒後，已達酒醉無法安全駕駛動力交通工具
    之狀態，乃先於該日17時許返家休息，惟於該日22時許，明
    知其酒醉已無法安全駕駛汽車，仍駕駛車牌號碼PO－6491號
    自用小客車，欲前往彰化縣田中鎮仁和醫院探視友人，而沿
    彰化縣田中鎮○路里○○路由西往東方向行駛，途經彰化縣
    田中鎮○路里○○路○段279號前設有閃光黃燈交通號誌、限
    速每小時50公里之交叉路口，本應注意酒精濃度超過每公升
    0.25毫克者，不得駕車，又行車速度，應依速限標誌或標線
    之規定；且汽車在雙向二車道行駛時，均應在遵行車道內行
    駛，在劃有分向限制線之路段，不得駛入來車之車道內；而
    依當時天候晴、夜間有照明、路面乾燥無缺陷、無障礙物、
    視距良好，並無不能注意之情事，竟疏未注意，逾越當地速
    限時速50公里之規定，以約時速80或90公里之速度貿然疾駛
    ，且竟自該路段道路左側，駛入來車之車道內超越前車，適
    楊永昌騎腳踏車沿彰化縣田中鎮○路里○○路由東往西方向
    行進，途經前述路口正常行駛時，遭甲○○駕駛上開自用小
    客車撞及，楊永昌因之人車倒地，受有頭部外傷、蜘蛛網膜
    下出血、顱內出血、胸部挫傷、左右側肋骨骨折、左脛骨與
    腓骨開放性骨折等傷害。甲○○於肇事後，明知致使楊永昌
    受有上開傷勢，竟因一時驚慌，另行起意駕車逃離現場，嗣
    經警據報趕赴現場處理，楊永昌經送醫急救，仍於95年9月
    27日20時20分許因傷重不治死亡。嗣甲○○於95年8月19日
    向警方投案時，為警於同日零時15分實施酒精測定結果，其
    酒測值仍高達1.12MG／L。
二、案經彰化縣警察局田中分局報告臺灣彰化地方法院檢察署檢
    察官偵查起訴。
    理  由
一、按被告以外之人於審判外之陳述，雖不符刑事訴訟法第 159
    條之1至第159條之4 之規定，然經當事人於審判程序同意作
    為證據，法院審酌該言詞陳述作成時之情況，認為適當者，
    亦得為證據；當事人、代理人或辯護人於法院調查證據時，
    知有刑事訴訟法第159條第1項不得為證據之情形，而未於言
    詞辯論終結前聲明異議者，視為有前項之同意，刑事訴訟法
    第159條之5定有明文。查告訴人丙○○於警詢中之陳述，固
    為審判外之陳述而屬傳聞證據，惟被告就前開審判外之陳述
    ，於原審及本院審理中均不爭執其證據能力，亦未曾於言詞
    辯論終結前聲明異議，本院審酌上開陳述作成時之情況，並
    無違法取證之瑕疵，認以之作為證據為適當，揆諸上開規定
    ，此部分傳聞證據，有證據能力，合先敘明。
二、訊據上訴人即被告（下稱被告）甲○○坦承上開酒後駕車、
    駕車肇事及肇事逃逸等犯罪事實不諱。經查被告之自白有下
    列補強證據可資佐證：
  (1)被告甲○○原持用普通小型車之駕駛執照，於95年2月20 日
    因違規未繳納而經監理機關逕行註銷其駕駛執照，95年8月
    18日肇事時未持用任何駕駛執照等情，有交通部公路總局台
    中區監理所彰化監理站96年1月30日中監彰字第0960002253
    號函暨附件資料、本院96年2月1日公務電話紀錄在卷可稽（
    見本院卷宗第15至19頁）。
  (2)被告酒後駕車，肇事後經員警測試其呼氣所含酒精濃度為每
    公升1.12毫克，有酒精測定紀錄表可稽，被告發生車禍係95
    年8月18日22時許，而員警實施酒測之時間為同月19日0時15
    分，其駕車肇事至實施酒測之時，已超過2小時餘，被告駕
    車時之呼氣所含酒精濃度顯然高於實施酒測時之每公升1.12
    毫克，而被告肇事後，於訊問過程又有呆滯木僵、泥醉等情
    ，有測試觀察紀錄表1紙附卷可稽，足見被告駕車當時已達
    酒醉之程度，其駕車肇事之危險性，高出一般人甚多，自屬
    不能安全駕駛動力交通工具。
  (3)被告因駕車之過失，致被害人楊永昌死亡之犯罪事實，業據
    告訴人丙○○於警詢中指訴綦詳，並有臺灣彰化地方法院檢
    察署相驗屍體證明書、驗斷書、彰化縣警察局田中分局道路
    交通事故調查報告表、道路交通事故現場圖現場照片、診斷
    證明書等在卷可稽；又按汽車駕駛人應注意酒精濃度超過每
    公升0.25毫克者，不得駕車，又行車速度，應依速限標誌或
    標線之規定；且汽車在雙向二車道行駛時，均應在遵行車道
    內行駛，在劃有分向限制線之路段，不得駛入來車之車道內
    ，道路交通安全規則第114條第2款、第93條第1項、第97條
    第2款分別定有明文。本件案發時間係夜間，而當時天候、
    路況、視距及照明設備均良好，有前開報告表可證，客觀上
    並無不能注意之情事，被告竟疏未注意，其酒後駕車、超速
    、未能在遵行車道內行駛等之過失行為，致發生撞擊被害人
    ，並使之死亡之結果，而被害人當時係在遵行車道內正常行
    駛，並無過失，足認被告之過失行為，係本件車禍之肇事因
    素，2者間顯具有相當因果關係。
  (4)被告於肇事後未停車救護被害人，反而駕車逃離現場，迄95
    年8月19日凌晨始向警方投案之事實，業據證人即承辦本案
    之警員乙○○於本院審理時到庭證稱「（問：你後來找到自
    小客車的時候時候有查到車主是誰？）有，車主是被告的父
    親」，「（問：當時你們有確定說駕車的人到底是誰？）查
    出車主是誰的時候，我們就通報線上巡邏找尋，另一組的同
    事也有去他家問車子是誰開的，他太太說是被告開的」，「
    （問：在你們得知車子是被告主駕駛的時候，被告是不是已
    經到分局去表示自首？）我們找到車子並拖到派出所採證，
    當時被告還沒有到派出所，我們有告訴被告太太說要請他先
    生來說明」，「我們有去他家裡問被告太太，他太太說車主
    已經身故，車子是被告開的，被告還沒有來派出所之前我們
    就知道是被告開車的」等語（見本院96年2月8日審判筆錄）
    ，堪信被告確係肇事後逃逸，經警通知後始到案說明案情，
    被告之選任辯護人為被告辯稱被告係自首云云，洵不可採。
  (5)綜上所述，本件事證明確，被告犯行堪予認定。
三、查被告原持用普通小型車之駕駛執照，於95年2月20日因違
    規未繳納而經監理機關逕行註銷其駕駛執照，為無駕駛執照
    之人，仍駕車肇事致人於死，核被告所為，係犯刑法第185
    條之3酒醉不能安全駕駛動力交通工具而駕駛罪、同法第276
    條第1 項之過失致死罪及同法第185條之4 之肇事逃逸罪。
    被告所犯上開三罪間，犯意各別，行為互殊，應予分論併罰
    。又被告無駕駛執照，又於酒醉後駕車，因而致人死亡，依
    法應負刑事責任，被告所犯過失致死部分應依道路交通管理
    處罰條例第86條第1項規定加重其刑。
四、原審判決就被告過失致人於死部分，予以論罪科刑，固非無
    見，惟被告原持用普通小型車之駕駛執照，於95年2月20 日
    因違規未繳納而經監理機關逕行註銷其駕駛執照，為無駕駛
    執照之人，原審疏未詳查，遽予論罪，尚嫌未合，被告上訴
    主張其犯罪後自首云云，雖無理由，但原審判決就此部分既
    有上開可議之處，自屬無可維持，應由本院將原審判決關於
    被告過失致人於死部分，及定應執行刑部分，均予撤銷改判
    。爰審酌被告之品行、及其酒醉不能安全駕駛仍不顧公眾安
    危而貿然駕車，致被害人傷重死亡，被告之過失情節重大，
    而被害人遵行車道正常行駛，並無過失，被告犯後已與被害
    人家屬達成和解，惟仍造成被害人家屬喪親不可回復之損害
    ，以及被告犯罪後態度尚可等一切犯罪情狀，量處有期徒刑
    7月。至於被告酒醉駕車及肇事逃逸等犯行部分，原審判決
    依據刑法第185條之3、第185條之4等規定，分別量處有期徒
    刑4月、8月，其認事用法均無不合，量刑亦屬妥適。被告上
    訴指摘原審判決就此二部分量刑過重，其上訴為無理由，應
    予駁回。又被告經本院駁回上訴及撤銷改判部分，合於數罪
    併罰規定，爰定其應執行刑為1年2月，以示懲儆。至被告及
    其辯護人請求給予被告緩刑云云，雖被告於原審審理期間，
    已與告訴人達成民事上和解（見原審卷宗第18頁），告訴人
    亦當庭表示願意願諒被告（見本院審判筆錄），惟被告酒醉
    駕車之過失情節重大，又肇事逃逸，嚴重危害交通安全，並
    使被害人因之喪失寶貴之生命，且其自領用駕駛執照起至被
    註銷止，有騎機車未戴安全帽、未依標誌指示行駛、闖紅燈
    等多次違規紀錄，有交通部公路總局台中區監理所彰化監理
    站96年1月30日中監彰字第0960002253號函暨附件資料、本
    院96年2月1日公務電話紀錄在卷可稽（見本院卷宗第15至19
    頁），足認被告守法意識薄弱，有透過刑之執行予以矯正之
    必要，被告及辯護人此部分請求，無從准許，附此敘明。
據上論斷，應依刑事訴訟法第369條第1項前段、第364條、第299
條第1項前段，刑法第276條第1項、第51條第5款，道路交通管理
處罰條例第86條第1項，刑法施行法第1條之1，判決如主文。
本案經檢察官丁○○到庭執行職務。
中　　華　　民　　國　　96　　年　　2 　　月　　15　　日
            刑事第七庭  審判長法　官　林　榮　龍
                              法　官　黃　日　隆
                              法　官　鄭  永  玉
上列正本證明與原本無異。
刑法第185條之4部分得上訴。其餘不得上訴。
如不服本判決應於收受送達後十日內向本院提出上訴書狀，其未
敘述上訴之理由者並得於提起上訴後十日內向本院補提理由書（
均須按他造當事人之人數附繕本）。
                                書記官　　瑞  芳
中　　華　　民　　國　　96　　年　　2　　月　　16 　　日
